【裁判字號】    97,簡上,182
【裁判日期】    971014
【裁判案由】    不當得利
【裁判全文】
臺灣臺中地方法院民事判決  97年度簡上字第182號
上  訴  人  元上視訊有限公司
法定代理人  乙○○
被上訴人    甲○○
上當事人間請求不當得利事件，上訴人對於中華民國97年5月28
日本院民事簡易庭97年度簡字第15號第一審判決提起上訴，本院
於民國97年9月26日言詞辯論終結，判決如下：
    主    文
上訴駁回。
第二審訴訟費用新臺幣捌仟壹佰元由上訴人負擔。
    事    實
甲、上訴人方面：
一、聲明：求為判決：
  (一)原判決廢棄。
  (二)被上訴人應給付上訴人新台幣（下同）492,000元及及自民
    國（下同）97年3月19日起至清償日止，按週年利率百分之
    五計算之利息。
  (三)第一、二審訴訟費用由被上訴人負擔。
二、陳述：除與原判決記載相同者，茲引用之外，補稱：
  (一)證人陳依萍出庭作證，她知道兩造有生意上往來，且親眼目
    睹上訴人交付「備用的」系爭10萬元予被上訴人，足認被上
    訴人確有收受上訴人給付之維修保證金。
  (二)被上訴人於原審承認收受上訴人給付幾次款項，惟辯稱係匯
    錢，但每次交際應酬之酒錢均係上訴人買單，是其收受之金
    錢為維修保證金。
  (三)業界從生產到銷售，從銷售到賣場均有收取維修保證金之慣
    例。
三、證據：除援用第一審所提證據外，補提存證信函及出貨單等
    影本為證。
乙、被上訴人方面：
一、聲明：求為判決：駁回上訴。
二、陳述：除與原判決記載相同者，茲引用之外，補稱：
  (一)買賣契約書並沒有維修保證金給付約定。
  (二)業界並無收取維修保證金慣例。
  (三)被上訴人公司與上訴人公司生意往來，每一筆帳均有簽收，
    本件沒有簽收，只是交際應酬的費用。
三、證據：除援用第一審所提證據外，補提存證信函影本一份為
    證。
    理    由
一、本件上訴人起訴主張：被上訴人為「中華聯合多頻道股份有
    限公司」（下稱中華公司）總經理，96年1月至7月間，中華
    公司向上訴人公司下液晶電視訂單六次，被上訴人要求上訴
    人給付其維修保證金；96年1月9日26萬元；96年2月1日3萬6
    千元；96年4月4日3萬元；96年4月17日3萬6千元；96年4月
    26日3萬元；96年7月19日10萬元，計49萬2千元。96年11月
    間，中華公司發函要求上訴人公司負責維修液晶電視，上訴
    人始發覺被上訴人當初以訴外人「中華公司」總經理身分向
    上訴人所收取合計492,000元之維修保證金，並未交付給訴
    外人「中華公司」，為此，依民法第179條不當得利之法律
    關係，請求被上訴人返還其所收受之系爭款項。被上訴人則
    以：上訴人公司與訴外人中華公司間之契約，並無給付維修
    保證金之約定。上訴人亦從未給付任何維修保證金予中華公
    司。業界並無收取維修保證金之慣例。中華公司與上訴人公
    司間之生意往來，每筆帳均有簽收，系爭款項未簽收，上訴
    人所給付者係交際應酬費用等語，資為抗辯。
二、查訴外人中華公司自95年12月26日起向上訴人公司購買液晶
    電視面板及所需之機構件、電子套件、配件並組裝成整機，
    先後訂立六項委託製造及買賣合約書。上訴人主張其於中華
    公司所簽支票兌現後，分別於96年1月9日、96年2月1日、96
    年4月4日、96年4月17日、96年4月26日及96年7月19日提領
    維修保證金現金26萬元、3萬6千元、3萬元、3萬6千元、3萬
    元及10萬元交付予中華公司總經理即被上訴人甲○○。但被
    上訴人否認其說。惟查，遍觀契約內容並無給付維修保證金
    之約定，中華公司亦無何維修保證金簽收之憑據，上訴人稱
    業界有加價收取維修保證金之慣例，惟上開契約書亦無加價
    成數做為維修保證金之約定；證人陳依萍於原審97年4月23
    日審理時到庭供證：96年7月間上訴人法定代理人曾提領約
    10 萬元交付給被上訴人，至於給付緣由，表示不清楚，自
    難認該給付之10萬元為維修保證金。電話錄音被上訴人固曾
    表示之後給付款項比之前給付者差太多，其後即不再跟上訴
    人作生意，此應事關佣金取得被上訴人才那麼在意。上訴人
    法定代理人於原審97年3月19日審理時陳稱：「因為被上訴
    人表示他需要現金使用，故其於收到中華公司訂金支票兌現
    後，當日即將維修保證金現金交付給被上訴人。因為被上訴
    人有表示，他有個人使用資金之需求，所以將錢交給他先行
    運用，……。」上訴人於原審起訴時亦供陳系爭款項中有三
    成是佣金，是佣金多寡，攸關利益所得，上訴人法定代理人
    亦供承因被上訴人個人現金之需求，支票兌現後，即提領現
    金給付，是被上訴人個人之收受上訴人給付佣金款項，並非
    無法律上原因；退而言之，縱非被上訴人個人所得，上訴人
    主張當初被上訴人係以中華公司總經理之身分向上訴人收取
    系爭維修保證金49萬2千元，而未交給中華公司云云。按公
    司經理人有為公司為營業上所必要之一切行為之權限，是其
    代理公司與第三人所為之行為，因其行為所生之權利義務，
    直接歸屬於公司，即對公司當然發生效力，縱有舞弊情事，
    亦係公司與經理人間之內部關係，與第三人無關。況被上訴
    人對上訴人主張給付金額多寡有爭議，上訴人亦未能舉證以
    實其說。綜上所述，被上訴人因佣金取得，自非無法律上原
    因而受利益；上訴人未能證明其與中華公司間之交易，有給
    付維修保證金之約定；縱有維修保證金給付之約定，未書於
    契約，但誠如上訴人之供陳被上訴人係以中華公司總經理之
    身分向上訴人收取維修保證金，此營業上之行為，則直接對
    中華公司發生效力。是上訴人主張被上訴人受有系爭款項之
    不當得利，洵無理由。
三、是則上訴人主張被上訴人取得系爭款項係屬不當得利，訴請
    被上訴人返還系爭49萬2千元及其利息，為無理由，不應准
    許。其假執行之聲請亦失所附麗，應併予駁回。原審為上訴
    人敗訴之判決，及駁回其假執行之聲請，並無不合。上訴意
    旨指摘原判決不當，求予廢棄改判，為無理由，應予駁回。
四、據上論結，本件上訴為無理由，依民事訴訟法第436條之1第
    3項、第449條第1項、第78條，判決如主文。
中    華    民    國    97    年    10    月    14    日
                  民事第二庭  審判長法  官  許秀芬
                                    法  官  陳秋月
                                    法  官  周靜秀
上正本證明與原本無異。
不得上訴。
中    華    民    國    97    年    10    月    15    日
                                    書記官  陳文聰


司法院資訊處製作；財團法人民間司法改革基金會備份。
